臺灣臺北地方法院行政訴訟判決　
111年度交字第151號
原      告  杜文蘭  

被      告  臺北市交通事件裁決所

代  表  人  蘇福智  
上列當事人間交通裁決事件，原告不服被告民國111年2月7日北
市裁催字第22-ZAA297899號裁決，提起行政訴訟，本院判決如下
：
    主  文
原告之訴駁回。
訴訟費用新臺幣參佰元由原告負擔。　　
    事實及理由
壹、程序部分
　　本件屬交通裁決事件，爰依行政訴訟法第237條之7規定，不
    經言詞辯論，逕為判決。
貳、實體部分　　
一、事實概要：
　　原告所有000-0000號自用小客車（下稱系爭車輛），於民國
    110年9月17日上午7時14分許，在國道1號南向10.4公里處(
    汐止入口)，因行駛高速公路違規使用路肩，經民眾以科學
    儀器採證檢舉，內政部警政署國道公路警察局第一公路警察
    大隊（下稱舉發機關）遂依道路交通管理處罰條例（下稱道
    交條例）第33條第1項第9款規定，以國道警交字第ZAA29789
    9號舉發違反道路交通管理事件通知單（下稱系爭舉發單）
    ，舉發原告有「行駛高速公路違規使用路肩」之違規行為，
    並載明應到案日期為110年12月9日前。嗣原告於110年12月8
    日向被告提出申訴，經被告函請舉發機關就原告陳述事項協
    助查明，舉發機關函復依規定舉發尚無違誤；原告於111年2
    月7日向被告申請開立裁決書，被告於同日以原告於上開時
    、地有「行駛高速公路違規使用路肩」之違規事實，依道交
    條例第33條第1項第9款，以北市裁催字第22-ZAA297899號裁
    決書（下稱原處分）對原告裁處罰鍰新臺幣（下同）4,000
    元，並記違規點數1點，原處分於同日對原告送達。原告不
    服，於111年3月7日向本院提起行政訴訟。
二、原告起訴主張：
　　當時原告因前方車輛閃雙黃燈停於交流道中央，故而繞行壓
    過路肩白線，並非完全行駛於路肩內。又舉發機關應於檢舉
    日起4日內開單移送，但舉發機關遲至1個月後才開單，並不
    符合法律規定等情，並聲明：原處分撤銷。
三、被告則以：
　　原告主張前方車輛停止於道路中阻擋系爭汽車導致使用路肩
    繞行，如所陳為真系爭汽車應於繞行後駛回原車道續行而非
    逕自繼續使用路肩超越檢舉人及檢舉人前方車輛(共計2輛汽
    車)，況原告所陳並無依據屬主觀陳述，實不可採。又本案
    違規時間為110年9月17日，違規通知單郵寄日期為110年10
    月26日，舉發機關舉發均符合規定等語置辯，並聲明：原告
    之訴駁回。
四、本院之判斷：
㈠、按「汽車行駛於高速公路、快速公路或設站管制之道路，不
    遵使用限制、禁止、行車管制及管理事項之管制規則而有下
    列行為者，處汽車駕駛人新臺幣3 千元以上6 千元以下罰鍰
    ：九、未依規定使用路肩。」、「汽車駕駛人有下列各款所
    列條款之一者，除依原條款處罰鍰外，並予記點：一、有第
    33條第1項…情形之一者，各記違規點數1點。」，道交條例
    第33條第1項第9款及第63條第1項第1款分別定有明文。次按
    「（第1項）汽車行駛高速公路及快速公路，不得有下列行
    為：二、在路肩上行駛，或利用路肩超越前車或倒車。（第
    2項）執行任務之救護車、消防車、警備車、工程車、救濟
    車及吊車得不受前項第1款至第5款及第15款之限制。經高速
    公路、快速公路管理機關核准之拖吊車輛，於執行核准路段
    拖吊任務時，得不受前項第2款及第3款之限制。但應依規定
    裝置明顯警示標識或由警備車引導。」、「汽車在行駛途中
    ，因機件故障或其他緊急情況無法繼續行駛時，應滑離車道
    ，在路肩上停車待援。滑離車道時，應先顯示方向燈逐漸減
    速駛進路肩，車身或所載貨物突出部分，須全部離開車道。
    待援期間除顯示危險警告燈外，並在故障車輛後方五十公尺
    至一百公尺處設置車輛故障標誌警示之。」、「為維護高速
    公路及快速公路交通安全與暢通，高速公路及快速公路管理
    機關或警察機關於必要時，得發布命令，指定時段於高速公
    路及快速公路特定匝道或路段之車道、路肩，禁止、限制或
    開放車輛通行。」，分別為高速公路及快速公路交通管制規
    則第9條第1項第2款、第2項、第15條第1項、第19條第3項所
    明定。從而，高速公路及快速公路路肩之使用，除供緊急事
    故之救援使用，或為暫時疏解特定期間交通壅塞現象等公益
    目的，於指定時段開放特定路段之路肩使用外，以禁止使用
    為原則，而開放路段、時段均有明確告示，對於未告示之路
    段或時段，駕駛人自應遵守禁止行駛路肩之規定。又依違反
    道路交通管理事件統一裁罰基準表之規定，小型車行駛高、
    快速公路違規行駛路肩，期限內繳納罰鍰或到案聽候裁決者
    ，統一裁罰基準4,000元，應記違規點數1點。
㈡、經查，原告駕駛系爭車輛，於110年9月17日上午7時14分許，
    在國道1號南向10.4公里處(汐止入口)，因有「行駛高速公
    路違規使用路肩」之違規行為，遭舉發機關執勤員警製單舉
    發，原告雖提出申訴不服舉發，惟經被告函請舉發機關查明
    原告陳述情節及違規當時情形後，仍認違規事實明確，乃依
    道交條例第33條第1項第9款規定，以原處分裁處原告罰鍰4,
    000元，並記違規點數1點等情，有系爭舉發單（本院卷第90
    頁）、原告申訴資料（本院卷第43頁）、舉發機關110年12
    月22日國道警一交字第1101711412號函（本院卷第49頁）、
    原處分（本院卷第53頁）、採證光碟（本院卷末頁證件存置
    袋）在卷可稽，核堪採認為真實。
㈢、觀諸本院依被告所提供之採證光碟所製之勘驗筆錄（見本院
    卷第75-77頁），畫面時間07：14：17可見系爭車輛自畫面
    右側出現，行駛於路肩，於畫面時間07：14：18至07：14：
    20期間，系爭車輛繼續往前行駛，其車身仍有一半行駛於路
    肩。足見系爭車輛確有行駛高速公路違規使用路肩之違規行
    為，洵堪認定。依前揭說明可知，高速公路外側路肩之設置
    ，原則上均禁止車輛行駛，只在遇有緊迫狀況，抑或公路主
    管機關為維護交通安全與暢通而於必要時允許開放特定路段
    予車輛通行，此時方可例外在路肩駕駛，而駕駛人本應隨時
    注意現場標誌之指示行駛，此為一般駕駛人所週知。是以，
    原告對於高速公路設置路肩之目的自難諉為不知，惟原告於
    行經上開路段既未經公路主管機關開放車輛得以通行路肩，
    原告駕駛系爭車輛即不得在上開路段之路肩上行駛，亦屬當
    然之理。
㈣、再按因避免自己或他人生命、身體、自由、名譽或財產之緊
    急危難而出於不得已之行為，不予處罰；但避難行為過當者
    ，得減輕或免除其處罰，行政罰法第13條定有明文。該緊急
    避難之要件，須客觀上有緊急危難狀態之存在，行為人主觀
    須出於救助之意思，客觀上所為之避難行為，須與目的相當
    且採取損害最小之方式為之，且因避難行為所保全之利益顯
    然優越於所犧牲之利益。查原告於起訴狀主張因前方車輛閃
    雙黃燈停於交流道中央，故而繞行壓過路肩白線云云。然經
    檢視採證光碟，並未見如原告所述之情形，且畫面中其他車
    輛均依規定行駛於車道，客觀上難認系爭車輛有何緊急危難
    狀態存在而須「不得已」行駛路肩，故原告上開主張，並非
    有據。
㈤、至原告主張，舉發機關遲至1個月後才開單云云。按道交條例
    第90條本文規定，違反本條例之行為，自行為成立之日起；
    行為有連續或繼續之狀態者，自行為終了之日起，逾二個月
    不得舉發。經查，依系爭舉發單之記載（見本院卷第90頁）
    ，原告違規日期為110年9月17日，舉發機關填單舉發日期則
    為110年10月25日，並未違反道交條例第90條所規定之2個月
    期限，舉發機關之舉發並無違誤，原告之主張，本院尚難採
    為撤銷原處分之理由。
五、綜上所述，原告於事實概要欄所載時、地，有如事實概要欄
    所示之違規行為，事證明確，經被告依道交條例第33條第1
    項第9款規定，以原處分裁處原告罰鍰4,000元，並記違規點
    數1點，核無違誤。原告訴請撤銷原處分，為無理由，應予
    駁回。
六、本案判決基礎已臻明確，兩造其餘攻擊防禦方法及訴訟資料
    ，經本院審核後，認與判決結果不生影響，且無調查之必要
    ，爰不一一論述及調查，併此敘明。
七、第一審裁判費為300元，依法應由敗訴之原告負擔，且係原
    告於起訴時繳納，爰確定第一審訴訟費用如主文第2項所示
    。
八、結論：原告之訴為無理由，依行政訴訟法第98條第1項前段
    、第237條之8第1項，判決如主文。
中　　華　　民　　國　　111 　年　　8 　　月　　 5　　日
                  行政訴訟庭　　法　官　張瑜鳳
以上正本係依原本作成。
如不服本判決，應於判決送達後20日內，以原判決違背法令為理
由，向本院提出上訴狀並表明上訴理由（原判決所違背之法令及
其具體內容或依訴訟資料可認為原判決有違背法令之具體事實）
，並繳納上訴裁判費新臺幣750 元。
其未載明上訴理由者，應於提出上訴後20日內，向本院補提理由
書（上訴狀及上訴理由書均須按他造人數附繕本）；如未按期補
提上訴理由書，則逕以裁定駁回上訴。　　　　　　　　　
中　　華　　民　　國　　111 　年　　8 　　月　　5 　　日
                                書記官  林劭威